臺灣高等法院臺南分院刑事判決　　　　　　九十一年度交上易字第四二號　　Ｇ
　　　上　訴　人
　　　即　被　告　乙　○　○
右上訴人因公共危險等案件，不服臺灣臺南地方法院九十年度交易字第三一二號中華
民國九十一年二月二十一日第一審判決（起訴案號：臺灣臺南地方法院檢察署九十年
度偵字第一一九六八號），提起上訴，本院判決如左：
      主      文
上訴駁回。
      事      實
一、乙○○於民國八十九年九月十六日凌晨，駕駛車牌號碼Ｓ八—０九四九號自用小
    客車，沿台南縣仁德鄉○○路，由南往北方向行駛，而於同日凌晨一時三十分許
    ，途經設有閃光黃燈號誌之該路與正義路之交岔路口時，理應注意汽車行駛至交
    岔路口，其行進應遵守燈光號誌之指示，並應注意閃光黃燈表示「警告」，車輛
    應減速接近，注意安全，小心通過，又依當時天候雖係陰天，但該路口夜間有照
    明、路面乾燥無缺陷、道路上未有任何障礙物、視距復屬良好等情形以觀，客觀
    上亦無不能注意之情事，其竟疏於注意減速接近、注意安全，即貿然通過該路口
    。適有酒後業已不能安全駕駛之林海倫，駕駛車牌號碼ＵＫ—四０五五號自用小
    客車，沿前述正義路，由東往西方向行至該路口，亦疏未注意飲用酒類後，血液
    酒精濃度超過百分之零點零五以上者，不得開車，且疏未注意閃光紅燈表示「停
    車再開」，車輛應減速接近，先停止於交岔路口前，讓幹道車優先通行後認為安
    全時，方得續行，即貿然通過該路口。乙○○因有上述過失，以致林海倫在路口
    看見乙○○所駕駛之小客車時，業已閃煞不及，二小客車乃於上述路口發生碰撞
    ，林海倫並因之受有第二、第三頸椎骨折、脫位、脊髓創傷、四肢癱瘓，而造成
    肢體與呼吸極重度殘障等身體重大不治之重傷害；乙○○所駕駛之車牌號碼Ｓ八
    —０九四九號自用小客車遭撞擊後，則滑轉出交岔路口，而車頭倒轉停止於該路
    口北面之中清路，距路口停車線六公尺之南向車道上。乙○○於肇事後，犯罪未
    被有偵查權之公務員或機關發覺前，即向台南縣警察局歸仁分局警員報案而自首
    ，並進而接受裁判。林海倫經送醫採取血液檢驗酒精濃度，結果為一一０MG/DL
    ，即血液中酒精濃度為百分之零點一一；又林海倫因頸部以下癱瘓，需賴呼吸器
    維生，無法到庭陳述，故其被訴公共危險罪部分業經原審法院另行審結。
二、案經林海倫之妻甲○○訴由台南縣警察局歸仁分局報告臺灣臺南地方法院檢察署
    檢察官偵查起訴。
      理      由
一、訊據上訴人即被告乙○○雖坦承有於前揭時、地，駕駛小客車與被害人林海倫所
    駕駛之小客車發生碰撞，並致被害人受重傷等事實，然矢口否認有何過失傷害之
    犯行，辯稱：伊駕車行經前述路口時，已有減速慢行，否則在被害人小客車之快
    速撞擊下，必定造成翻車之結果，況當時伊已要過路口，因被害人駕車從遠處快
    速駛來，才會撞到伊小客車之右後方，伊並無任何過失；鑑定報告稱伊沒有減速
    ，但伊是依規定行駛，如有超速，撞上後就不可能這樣云云。
二、經查，前開犯罪事實，業據告訴人即被害人林海倫之妻甲○○於警訊時及偵查時
    指訴甚詳，並有台南縣警察局道路交通事故調查報告表一紙及現場相片五張在卷
    可資佐證。又被害人林海倫因本件車禍，而受有如事實欄所載等重傷害，復有財
    團法人奇美醫院八十九年九月十六日診斷證明書、九十年七月二十三日奇醫字第
    三七一九號病歷摘要表、中華民國身心障礙手冊影本及三友醫院九十一年二月四
    日（九一）三友醫字第０五五號函各一份附卷可參。
三、按汽車行駛至交岔路口，其行進應遵守燈光號誌之指示，道路交通安全規則第一
    百零二條第一項第一款定有明文；又按閃光黃燈表示「警告」，車輛應減速接近
    ，注意安全，小心通過，道路交通標誌標線號誌設置規則第二百十一條第一項第
    一款亦規定甚明。本件被告乙○○駕車行經設有閃光黃燈號誌之交岔路口時，理
    應注意前述道路交通安全規則，而案發當時天候雖係陰天，但該路口夜間有照明
    、路面乾燥無缺陷、道路上未有任何障礙物、視距復屬良好等情，亦有上開道路
    交通事故調查報告表一份存卷載明可佐，據此判斷，客觀上亦無不能注意之情事
    。另被告所駕駛之車牌號碼Ｓ八—０九四九號自用小客車遭撞擊後，滑轉出交岔
    路口，而車頭倒轉停止於該路口北面之中清路，距路口停車線六公尺之南向車道
    上，復有該道路交通事故調查報告表上警繪之事故現場圖測繪無誤，足見被告肇
    事當時之行車速度，應非如其所辯稱之時速僅二、三十公里左右，否則假若被告
    之小客車之行車速度，不及時速三十公里，則縱然被害人之小客車車速極快，依
    慣性原理推論，被告之小客車或會向路口之西北方滑行，但衡情應不至於滑轉離
    開路口，而車頭倒轉停止於該路口北面之中清路，距路口停車線六公尺之南向車
    道上，是被告並未減速接近該交岔路口，實堪認定。綜上所述可知，被告確係疏
    於注意減速接近、注意安全，即貿然通過該路口，以致見酒後駕車之被害人林海
    倫行至路口時，見狀業已避煞不及，二小客車乃發生碰撞，故被告之前述駕駛行
    為，顯有過失。
四、況本件經送台灣省台南區行車事故鑑定委員會及臺灣省車輛行車事故覆議鑑定委
    員會鑑定結果，亦均持相同見解，有前開台灣省台南區行車事故鑑定委員會九十
    年三月十六日南鑑字第八九一三一０號函及所附之鑑定意見書、臺灣省車輛行車
    事故覆議鑑定委員會九十年九月十三日府覆議字第九０一七五六號函各一份在卷
    足憑，此益證被告乙○○駕車肇事致被害人林海倫受傷之行為，確有過失無疑。
    是被告辯稱伊駕車行經前述路口時，已有減速慢行，伊並無任何過失，且鑑定報
    告稱伊未減速慢行係不當云云，顯係事後推卸之詞，委不足取。
五、次查：
（１）被告雖辯稱伊已有減速慢行，否則在被害人小客車之快速撞擊下，必定造成翻
      車之結果云云，惟查，兩小客車發生撞擊，是否造成翻車之結果，除與二車之
      行車速度有關外，該二車之撞擊相互位置及角度，更係造成是否翻車之重要因
      素，是本件尚難僅以被告之小客車遭撞擊後並未翻覆等情狀，即遽然推斷被告
      小客車之行車速度甚低。基此，足見被告前開所辯，亦委不足採。
（２）又被害人林海倫酒後駕車及未讓幹道車先行之駕駛行為，係本件車禍肇事之主
      因，雖有前開二鑑定意見書及財團法人奇美醫院八十九年九月十六日藥毒報告
      等分別載明可證，然被告之上述過失，既與被害人之過失，併合而為本件車禍
      之肇事原因，則被害人之過失，或可供為被告量刑時之斟酌，但被告之刑責，
      則不能因此相抵而獲得免除，併予敘明。
六、末查，本件被害人林海倫係因此次車禍，而受有如事實欄所載之重傷害，故被告
    乙○○之過失駕車行為，與被害人所受之重傷害結果間，具有相當因果關係，復
    屬顯然。是本件事證已甚明確，被告之過失傷害致重傷犯行，堪予認定。
七、核被告乙○○所為，係犯刑法第二百八十四條第一項後段之普通過失致重傷害罪
    。又其於肇事後，犯罪未被有偵查權之公務員或機關發覺前，即向台南縣警察局
    歸仁分局警員報案而自首，並進而接受裁判等情，有卷附之道路交通事故調查報
    告表載明可憑，是應依刑法第六十二條前段自首之規定，減輕其刑。
八、原審法院適用刑法第二百八十四條第一項後段、第六十二條前段、第四十一條第
    一項前段、罰金罰鍰提高標準條例第一條前段、第二條，審酌被告之生活狀況、
    品行、智識程度、犯罪所生之危險、被告犯罪後之態度，及被害人林海倫因本件
    車禍所受如前所述之重傷害，經查雖甚嚴重，而被告肇事後至今亦未與被害人家
    屬，就民事損害賠償事宜達成和解，然被害人林海倫飲酒後超過規定之標準值，
    竟仍駕車於道路上行駛，且肇事後經送醫採取血液檢驗酒精濃度結果，猶高達一
    一０ MG/DL（即血液中酒精濃度為百分之零點一一），及其行經設有閃光紅燈號
    誌之交岔路口時，竟未停車讓幹道車先行等駕駛行為，係本件車禍肇事之主要原
    因，有上述鑑定意見書及財團法人奇美醫院八十九年九月十六日藥毒報告等分別
    載明可考，故被告之過失程度，經核尚屬輕微等一切情狀，量處拘役五十日，並
    諭知易科罰金折算標準，認事用法俱無不合，量刑亦稱妥適，被告上訴意旨否認
    有過失，指摘原判決不當，為無理由，應予駁回。
據上論結，應依刑事訴訟法第三百六十八條，判決如主文。
本案經檢察官許仲瑩到庭執行職務。
中    華    民    國      九十一      年      六      月      二十六    日
                                  臺灣高等法院臺南分院刑事第四庭
                                      審判長法官  陳    義  仲
                                            法官  宋    明    蒼
                                            法官  楊    子    莊
右正本證明與原本無異。
不得上訴。
                                      法院書記官  王    全    龍
中    華    民    國      九十一      年      六      月      二十八    日
附錄本案論罪科刑法條全文：
刑法第二百八十四條第一項（普通過失傷害罪）：
因過失傷害人者，處六月以下有期徒刑、拘役或五百元以下罰金，致重傷者，處一年
以下有期徒刑、拘役或五百元以下罰金。
